臺灣高等法院刑事判決
110年度交上易字第285號
上  訴  人  臺灣基隆地方檢察署檢察官
被      告  黃宇志


上列上訴人因被告過失傷害案件，不服臺灣基隆地方法院110年
度交易字第50號，中華民國110年8月25日第一審判決（起訴案號
：臺灣基隆地方檢察署110年度偵字第690號），提起上訴，本院
判決如下：
    主  文
上訴駁回。
    理  由
一、公訴意旨略以：被告黃宇志（下稱被告）於民國109年8月27
    日9時57分許，駕駛車牌號碼00-0000號自小客車，沿新北市
    金山區臺二線淡水區往金山方向行駛，在行經臺二線41公里
    處，本應注意汽車行駛時，駕駛人應注意車前狀況，並隨時
    採取必要之安全措施，且依當時之天候晴、日間自然光線、
    柏油路面乾燥、無缺陷、無障礙物及視距良好等情形，並無
    不能注意之情事，竟疏未注意同向前方由告訴人李朝根所駕
    駛車號00-0000號農耕用車搭載告訴人即其妻李陳明美，自
    上開路段分隔島路口，左轉駛入同向車道，以採取隨時減速
    停車之安全措施，貿然往前行駛，致所駕車輛煞避不及，追
    撞上開農耕用車，使告訴人李朝根受有右肩部、左手部、左
    下肢挫傷及擦傷等傷害，告訴人李陳明美受有左側脛骨、腓
    骨開放性粉碎性骨折、右側髕骨骨折等傷害。因認被告涉犯
    刑法第284條前段之過失傷害罪嫌。
二、按告訴乃論之刑事事件於偵查中或第一審法院辯論終結前，
    調解成立，並於調解書上記載當事人同意撤回意旨，經法院
    核定者，視為於調解成立時撤回告訴或自訴，鄉鎮市調解條
    例第28條第2項規定甚明（最高法院100年度台非字第281號
    判決意旨參照）；又所稱「視為撤回其告訴」，係指無庸告
    訴人再為撤回告訴之表示即生撤回告訴之效力（最高法院79
    年度台非字第199號判決意旨參照）；另所謂「當事人同意
    撤回意旨」，並不以向檢察官或法院為之為必要，告訴人如
    已於調解書內明確表示不追究被告刑事責任，即屬已明白表
    示同意撤回告訴，倘該調解書經法院核定，亦應視為於調解
    成立時撤回告訴，本院暨所屬法院87年度法律座談會研討結
    果亦持相同見解。次按案件起訴之程序違背規定者，應諭知
    不受理之判決，刑事訴訟法第303條第1款定有明文。又告訴
    乃論之罪於偵查中已經告訴人撤回其告訴者，檢察官本即依
    法應為不起訴處分，檢察官疏未注意而仍提起公訴者，即屬
    刑事訴訟法第303條第1款之起訴程序違背規定之情形（最高
    法院82年度台非字第380號判決意旨參照）。
三、經查：
　㈠被告因過失傷害案件，經檢察官提起公訴，後經原審法院函
    詢臺北榮民總醫院，告訴人李陳明美左下肢機能已發生嚴重
    減損情形，而符合刑法第10條第4項所稱之重傷情形，此有1
    10年5月21日北總骨字第1101700043號函1份在卷可佐（見原
    審卷第83頁），而案發時被告之自小客車駕駛執照業經吊扣
    註銷，此有證號查詢汽車駕駛人資料、道路交通事故調查報
    告表㈡及新北市政府警察局舉發違反道路交通管理事件通知
    單等件在卷可佐（見偵查卷第45頁、第65頁、第105頁），
    因認被告就告訴人李陳明美部分，係犯刑法第284條後段、
    道路交通管理處罰條例第86條第1項之無駕駛執照駕車而犯
    過失重傷害罪；就告訴人李朝根部分，係犯刑法第284條前
    段、道路交通管理處罰條例第86條第1項之無駕駛執照駕車
    而犯過失傷害罪，然上開2罪依同法第287條前段之規定，均
    須告訴乃論。查被告與告訴人李朝根、李陳明美之代理人李
    淑華於110年1月8日在新北市金山區調解委員會達成調解，
    約定：「聲請人均同意撤回或拋棄本案刑事告訴權及其餘
    民事請求權」，並經原審法院於同年月12日核定乙節，有新
    北市金山區調解委員會調解書（下稱調解書）在卷可憑（見
    偵查卷第127頁），是告訴人李朝根、李陳明美既已明確表
    示不追究被告之刑事責任，亦未就「同意撤回或拋棄本案刑
    事告訴權及其餘民事請求權」之意思表示設定期限，揆諸上
    開說明，自應視為告訴人2人於調解成立時即110年1月8日，
    均已撤回對被告之告訴。詎檢察官於110年3月19日偵查終結
    提起公訴，於110年4月14日繫屬原審法院，有起訴書及臺灣
    基隆地方檢察署110年4月14日基檢鈴孝110偵690字第110900
    6478號函原審法院收狀章戳在卷可查（見原審卷第3頁），
    足認檢察官係在告訴人等撤回告訴後，始向原審法院提起公
    訴，自屬起訴程序違背規定，原審法院依法諭知不受理判決
    ，並無違誤。
　㈡至告訴人李陳明美之告訴代理人梁燕妮律師雖於原審時稱：
    告訴人之真意是被告應先履行調解書第1項，才有第2項的撤
    回，當時調解委員未為如此記載等語（見原審卷第120頁）
    ；告訴人李朝根之告訴代理人李淑華則於原審時稱：當時調
    解委員未告知伊等第2項之重要性，伊等以為被告應先履行
    第1項才有第2項之適用等語（見原審卷第120至121頁），惟
    經細繹調解書有關調解成立之內容，第2項明確記載聲請人
    均同意撤回或拋棄本案刑事告訴權一情，業如上述，觀其文
    義並未見有何以第1項有關對造人即被告應先就給付聲請人
    即告訴人李朝根部分先行履行後，第2項始生法律效果之附
    停止條件記載，足認告訴人等均已明白表示同意撤回告訴；
    且告訴代理人李淑華於原審稱：伊當時要蓋章之前，的確有
    看到第2點，伊還有詢問調解委員，他說第1項才是重點，第
    2項先忽略等語（見原審卷第121頁），是以當時調解之情況
    ，聲請人即告訴人李朝根、李陳明美之代理人李淑華係於確
    知有調解書第2項記載之情形下，於調解書上蓋章而為意思
    表示，此即與鄉鎮市調解條例第28條第2項所規定「於調解
    書上記載當事人同意撤回意旨」之要件無訛。是就調解書之
    形式而言，既經當事人載明撤回告訴之意旨，並經法院核定
    ，揆諸上開規定，自已於調解成立之日發生撤回告訴之法律
    效果。
  ㈢檢察官上訴意旨略以：依調解書内容文字觀之，被告僅與告
    訴人李朝根之部分為調解(調解内容係被告給付李朝根部分
    ，未提及李陳明美），並未與告訴人李陳明美和解，此一調
    解結果並未及於告訴人李陳明美；又告訴人李陳明美於本案
    車禍後經常入院進行手術或治療，相關警詢偵訊均未參與，
    則其女李淑華是否確受有告訴人李陳明美之委託，亦或當時
    告訴人李陳明美是否意識清楚、可為授權調解之意思表示，
    尚屬有疑，有函詢告訴人李陳明美病歷資料及就診紀錄以確
    認其授權當時精神狀況及意思表示之必要等語。然依調解書
    內容前後整體觀之，聲請人欄明確記載聲請人即告訴人李朝
    根、李陳明美，李陳明美之代理人為李淑華，調解內容：「
    聲請人均同意撤回或拋棄本案刑事告訴權及其餘民事請求
    權」，有調解書在卷可憑（見偵查卷第127頁），足見被告
    係與告訴人李朝根、李陳明美就本件車禍達成調解之合意，
    否則不須記載聲請人「均」同意撤回或拋棄本案刑事告訴權
    及其餘民事請求權；又原審準備程序時，告訴代理人李淑華
    陳稱：伊蓋章之前，有看到調解書第2項等語明確（見原審
    卷第121頁），是調解書既經聲請人即告訴人李朝根、李陳
    明美之代理人李淑華載明撤回告訴之意旨，並經法院核定，
    已於調解成立之日發生撤回告訴之法律效果，原審法院依法
    諭知不受理判決，於法核無不合，檢察官上訴仍執前詞，指
    摘原判決違法，為無理由，應予駁回，並不經言詞辯論為之
    。
據上論斷，應依刑事訴訟法第368條、第372條，判決如主文。 
中　　華　　民　　國　　110 　年　　11　　月　　30　　日
                  刑事第九庭    審判長法　官  潘翠雪
                                      法　官  俞秀美
                                      法　官  陳俞婷
以上正本證明與原本無異。
不得上訴。
                                      書記官  李政庭
中　　華　　民　　國　　110 　年　　11　　月　　30　　日